【裁判字號】    96,簡上,269
【裁判日期】    970729
【裁判案由】    給付買賣價金
【裁判全文】
臺灣士林地方法院民事判決             96年度簡上字第269號
上  訴  人  碩方科技股份有限公司
法定代理人  甲○○
訴訟代理人  賴文智律師
            劉承慶律師
被  上訴人  新人類資訊科技股份有限公司
                      之3、之4
法定代理人  丁○○○  同上
訴訟代理人  蕭明哲律師
            賴傳智律師
上列當事人間請求給付買賣價金事件，上訴人對於中華民國96年
10月26日本院簡易庭96年度簡字第109 號第一審判決提起上訴，
本院於97年7 月15日言詞辯論終結，判決如下：
    主  文
上訴人之上訴及追加之訴均駁回。
第二審及追加之訴訴訟費用新臺幣柒仟佰陸拾伍元由上訴人負
擔。
    事實及理由
甲、按依民事訴訟法第466 條第1 項規定：「訴之變更或追加，
    非經他造同意，不得為之。但第255 條第1 項第2 款至第6
    款情形，不在此限。」又同法第255 條第1 項規定：「訴狀
    送達後，原告不得將原訴變更或追加他訴。但有下列各款情
    形之一者，不在此限：一、被告同意者。二、請求之基礎事
    實同一者。三、擴張或減縮應受判決事項之聲明者。四、因
    情事變更而以他項聲明代最初之聲明者。五、該訴訟標的對
    於數人必須合一確定時，追加其原非當事人之人為當事人者
    。六、訴訟進行中，於某法律關係之成立與否有爭執，而其
    裁判應以該法律關係為據，並求對於被告確定其法律關係之
    判決者。七、不甚礙被告之防禦及訴訟之終結者。」經查，
    上訴人於原審就反訴部分僅請求新臺幣（以下同）20萬元，
    上訴聲明追加請求上開金額自反訴起訴狀繕本送達翌日起至
    清償日止，按週年利率5%計算之利息，揆諸前揭法條規定，
    應准上訴人為前揭聲明之追加，合先敘明。
乙、實體方面：
壹、本訴部分：
一、被上訴人起訴主張：上訴人於民國94年9 月23日向被上訴人
    購買「Web EIP 開發套件」乙組（含系統光碟、產品使用手
    冊、原版軟體授權書及系爭安裝序號，以下簡稱系爭產品）
    ，總價37萬元，被上訴人已依上訴人之指示修改並安裝，詎
    上訴人迄今僅給付10萬元，爰訴請被上訴人給付27萬元等語
    及法定遲延利息等語。
二、上訴人則以：被上訴人業務人員即訴外人己○○於94年9 月
    間至上訴人公司介紹系爭產品，為達成其業績目標，主動表
    示可提供分期付款，並於1 星期內完成上訴人客製化之修改
    ，上訴人基於己○○之承諾，於94年9 月23日向被上訴人購
    買系爭產品，並於訂購單載明「New Type必須針對Flow Ma-
    ster電子表單平台修改行事曆的部分，以符合碩方科技的需
    求」，故兩造間契約乃承攬契約與著作財產權授權契約之混
    合契約。其後己○○表示為利計算其業績，必須於9 月底前
    出貨，故上訴人同意被上訴人於94年9 月29日先行安裝未經
    客製化之系爭產品。詎94年10月初己○○離職，改由訴外人
    戊○○經理進行客製化工作，因戊○○未直接參與當初洽談
    事宜，雙方對於客製化工作認知有所差距，始終未能完成客
    製化工作，造成上訴人人力、時間之浪費，上訴人乃以電話
    通知被上訴人解除契約，請求返還預付訂金10萬元，被上訴
    人自不得再請求給付貨款等語置辯。
三、本件原審對於被上訴人之請求，判決上訴人應給付被上訴人
    27萬元，及自95年9 月22日起至清償日止，按週年利率5%計
    算之利息。上訴人提起上訴，並聲明：(一)原判決廢棄。(二)被
    上訴人在第一審之訴駁回。被上訴人則聲明：駁回上訴。
四、本件經本院依民事訴訟法第270 條之1 第1 項第3 款規定，
    整理並協議簡化爭點及不爭執點如下（本院97年6 月18日準
    備程序筆錄）：
  (一)兩造不爭執之事實：
    (1)上訴人於94年9 月23日向被上訴人購買「Web EIP 開發套
      件」乙組（含系統光碟、產品使用手冊、原版軟體授權書
      及系爭安裝序號，以下簡稱系爭產品），總價37萬元，約
      定94年10月10日付款10萬元、94年11月15日付款15萬元、
      94年12月15日付款12萬元，訂購單註4 約定：「New Type
      （即被上訴人）必須針對Flow Master 電子表單平台修改
      行事曆的部分，以符合碩方科技的需求」（原審卷1 第7
      頁）。
    (2)被上訴人於94年9 月23日出貨、93年9 月29日經客戶簽收
      並安裝未修改之版本（原審卷1第8頁）。
    (3)上訴人迄今僅給付被上訴人10萬元。
  (二)兩造爭執要旨：
    (1)兩造間之交易是否包括承攬契約之性質？
    (2)被上訴人是否有客製化之義務？其範圍為何？
    (3)被上訴人是否已提出符合債之本旨之給付或完成承攬工作
      ？得否請求上訴人給付尾款27萬元？
五、茲就上述爭點，析述本院得心證之理由如下：
  (一)兩造間交易就行事曆部分為兼具授權契約與承攬契約性質之
    混合契約：
    被上訴人主張兩造間契約不具有承攬契約之性質，行事曆修
    改完畢並非系爭訂購單給付價金之要素云云，上訴人則主張
    兩造間契約為授權契約兼具承攬契約性質等語。經查：上訴
    人向被上訴人購買系爭產品時，訂購單註4 約定：「New T-
    ype 必須針對Flow Master 電子表單平台修改行事曆的部分
    ，以符合碩方科技的需求」等語，有訂購單影本在卷可稽（
    原審卷1 第7 頁）。復查，兩造就系爭契約初始接洽者為原
    任職於被上訴人公司擔任業務之己○○及上訴人企劃部主任
    鄭凱軒，而證人己○○於本院97年4 月23日準備程序到庭證
    稱：「當初我是要賣軟體給上訴人，上訴人說想買，上訴人
    說希望對行事曆部分做修正」、「我記得要修改行事曆，所
    以安裝當天我有請技術顧問做系統訪談以瞭解上訴人需求為
    何」、「我記得上訴人希望改EIP 行事曆功能」、「上訴人
    有敘述需求是希望主管可以直接在行事曆指派群組人員任務
    ，在行事曆就可以看到，安裝當天就是針對此點做系統訪談
    ，具體是希望主管對於下面群組能夠在行事曆作管控」等語
    （本院卷宗第94頁至第96頁），又證人鄭凱軒於原審96年8
    月28日言詞辯論期日證稱：「當時覺得原告（即被上訴人）
    系統不錯，但與被告（即上訴人）專案的規畫及行程的排定
    不太適用，當時原告的業務許先生，許先生答應我們會作程
    式的客製修改，當初與許先生決議要把行事曆改成被告可以
    執行之方式」（原審卷2 第97頁）等語，足見兩造於成立授
    權契約之際，被上訴人就行事曆部分承諾將原軟體加以客製
    修改，以符合上訴人需求，而就該部分具有承攬契約之性質
    ，被上訴人應依磋商範圍完成工作，始得請求該部分報酬。
  (二)被上訴人就行事曆功能部分客製化範圍應以上訴人初始與被
    上訴人溝通之內容為準：
    按「稱承攬者，謂當事人約定，一方為他方完成一定之工作
    ，他方俟工作完成，給付報酬之契約。」民法第490 條第1
    項定有明文。是當事人於契約成立時，就承攬工作之範圍應
    有一定明確之約定，始得稱就契約內容達成意思表示合致。
    經查：
    (1)關於承攬契約之範圍，證人己○○於本院97年4 月23日準
      備程序到庭證稱：「上訴人有敘述需求是希望主管可以直
      接在行事曆指派群組人員任務，在行事曆就可以看到，安
      裝當天就是針對此點做系統訪談，具體是希望主管對於下
      面群組能夠在行事曆作管控，至於細部功能需求行事曆要
      放在何項我沒有參與」（本院卷宗第94頁至第96頁），證
      人即被上訴人技術顧問部經理戊○○則於原審96年8 月28
      日言詞辯論期日證稱：「因為業務是跟鄭先生（鄭凱軒）
      接洽的所以我跟業務一起去找鄭先生，我們一起就執行的
      部分做討論，鄭先生希望我們提供的產品有額外的功能，
      討論的結果我們事後依鄭先生的要求做出壹份文件，鄭先
      生亦有確認。額外的要求是因為我們的產品EIP 設計方向
      是自己管理自己的待辦事項，但是被告說他們公司的管理
      方式是主管安排部屬的工作事項，所以我們跟鄭先生討論
      的結果就是把功能變成由主管來安排部屬的工作事項，並
      且可以把工作項目出現在部門主管的行事曆上，也就是說
      被交辦事項的員工可以看到自己應負責的事項，部門主管
      可以看到他部門所有員工的應辦事項。EIP 系統有很多的
      畫面，更改後是將上述功能放置在交辦事項的項下，會放
      在交辦事項的項下是因為與鄭先生訪談後的結果，他特別
      要求交辦事項的項下，因為本來EIP 系統設計是設計待辦
      事項，可是鄭先生特別要求改成交辦事項，因為是主管交
      辦的，不是員工待辦的」、「行事曆是與時間有關係的項
      目，而交辦事項也是與時間有關係，所以交辦事項會呈現
      在行事曆項下」、「23至26頁是我依據與鄭先生訪談的內
      容做出的文件，27至32頁就是依訪談內容修改EIP 系統出
      現的結果，上述文件鄭先生都看過，他確認過上述文件後
      ，我才依該文件去修改產品，修改後才去安裝，我去安裝
      後有教鄭先生如何操作，當時鄭先生沒有表示意見，因為
      他當時很忙，我後來有寫電子郵件給他，請他確認有無問
      題，他有回信大致上有符合需求」、「後來我再聯絡邱小
      姐（丙○○），她說她不是正式員工，後來也就沒有在功
      能上討論，後來我跟宋小姐（乙○○）開會，有說功能上
      的想法，可是我認為這已經跟當初確認的產品內容不同，
      宋小姐要求要在電腦新增助理的功號，也就是可以選擇為
      哪一個部門哪一個員工處理交辦事項，要求業務自主管理
      的功能，指定具有權限的業務同仁來為自己交辦事項，這
      兩個部分我也有做，我也通知宋小姐已經做好了，並通知
      她去哪裡可以下載」等語（原審卷2 第94頁至第95頁），
      是以，依被上訴人員工之證詞，兩造簽約時約定之承攬範
      圍，係將原EIP 系統設定員工自主管理自己之待辦事項功
      能，修改為部門主管得管控部門員工之行事曆，由主管安
      排交辦部屬之工作事項，使員工於系統上看到主管交辦之
      事項，主管亦得看到部門所有員工應辦事項。
    (2)又證人鄭凱軒於原審96年8 月28日言詞辯論期日證稱：「
      尚初與許先生（己○○）決議要把行事曆改成被告可以執
      行之方式，後續許先生安排新人類程式設計的部門主管戊○○先生，協助做行事曆的修改」、「被告客製化的需求
      ，是由宋小姐委託我與原告張經理討論，我們都是以電話
      或電子郵件討論，我自己有一些軟體設計的基礎跟概念，
      前段的溝通協調當時原告業務許先生也有參與，所謂協調
      只在居間確認是否修改有無收到確認進度，並沒有涉及技
      術層面」、「我把我希望的功能跟想法以電話跟張經理說
      ，我是給我公司排行事曆的方法，希望原告現有的EIP 產
      品可以做到相同的功能」、「書面範本交由張經理帶回去
      」（參見原審卷2 第100 頁至第103 頁）、「後續討論都
      是以該書面範本去討論的」、「依原告系統起初部門主管
      需點選每一個部門成員才知道他們的行程，如果一個部門
      有壹佰個人，主管就必須看壹佰個表單，並不合宜，後來
      修改成只有主管看到該部門的行程，可是我們希望的是每
      個員工都可以看每個人的行程，可是只有主管可以修改並
      指派行程」等語（原審卷2 第96頁至第98頁），證人丙○○則於本院97年4 月23日準備程序證稱：「94年上訴人派
      我去被上訴人公司學習軟體要如何使用，我不是上訴人員
      工」、「我不知道上訴人最終需求是什麼，所以我不知道
      （行事曆修改是否已完成）」。綜觀上開證人之證詞及證
      人鄭凱軒提出之書面範本（原審卷2 第100 頁至第103 頁
      ），可知上訴人於被上訴人最初進行系統訪談時，約定之
      承攬範圍係將原EIP 系統設定部門主管必須逐一點選瀏覽
      部門成員行事曆，修改為部門主管得於一個版面看到全部
      門員工行事曆，並增加功能使主管得修改指派部屬之行事
      曆。此核與前述被上訴人員工證稱之初始承攬範圍約定大
      致相符，堪以認定。
    (3)又戊○○於94年12月14日致乙○○電子郵件略以：「我是
      在10/13 和10/14 的時候將完成的系統安裝至貴公司並和
      鄭主任確認的，在10/17 時，鄭主任有回信並說明有一些
      地方可能要請我作微調，只是後來他可能太忙，就再也沒
      和我聯繫」（原審卷1 第34頁），94年12月26日戊○○致
      乙○○電子郵件略以：「謝謝您上週五撥空和我們討論貴
      公司EIP 導入的相關事宜，以下列出當天會議的幾點結論
      ，請您確認：1.關於請款的部分，麻煩您再和我們業務經
      理James 確認金額與日期。2.新人類方面將由我和邱小姐
      配合協助完成貴公司EIP 交辦事項區的下列功能。2-1 將
      主管自我管理功能開放給業務部同仁使用，讓業務可以自
      行安排事項。2-2 交辦事項安排功能，將開放給助理使用
      ，讓助理可以為業務同仁安排交辦事項。2-3 部門交辦事
      項一覽功能，不對業務部同仁開放，因此業務同仁只能看
      到自己的行程。2-4 新增助理角色」等語（原審卷1 第30
      頁），應認兩造於94年12月26日前一週之週五即94年12月
      23日間另召開會議達成4 點結論，擴大承攬工作之約定範
      圍。
    (4)至於上訴人主張上證2 電子郵件（本院卷宗第37頁）始為
      上訴人要求之承攬契約範圍云云。惟查，上證2 為上訴人
      員工乙○○於94年10月14日致鄭凱軒等碩方內部電子郵件
      ，其內容略以：「Dear Joven（鄭凱軒），有關EIP 行事
      曆，初步的需求應設定為：業務部：業務個人可以輸入自
      己的行程，主管依權限也可以輸入或指定業務的行程（提
      供可設定權限方式），助理依權限也可以輸入或指定業務
      的行程（提供可設定權限方式）。ao業務只查看自己個人
      的行程，無權限查看其他業務的行程，主管依限可以查看
      業務的行程（提供可設定限方式），助理依權限可以查看
      業務的行程（提供可設定權限方式）。其他部門：同一部
      門行程可共同閱覽，由有權限的主管或助理指定行程，部
      門主管的行程可選擇設定為公開或由上級主管閱覽二種方
      式（可以程式中設定）。公司主管：行程可不公開，但可
      選擇開放給某些人，如助理，或同級主管（於程式中設定
      ）。這是我的構想，如有建議，可進一步討論，確定後，
      請新人類修正。試用最好由各部門代表人員先參與，建議
      Joven ，Aska，Leo ，Paoyi ，Sandy ，Tina，Miranda
      （Percy 不在公司內，不方便測試），我也加入，大王儘
      量抽時間。測試OK，再正式全體一起使用」等語（本院卷
      第37頁），觀諸電子郵件之收件人及信件用語，顯係上訴
      人員工乙○○於94年10月14日以電子郵件提出本身之初步
      構想，要求公司其他成員表示意見加以討論，難認上訴人
      公司內容當時就電子郵件內容所載增修項目有達成共識。
      又證人乙○○於本院97年4 月23日準備期日到庭證稱：「
      （上證2） 當時我跟部門主管討論之後列出來項目，我是
      給鄭先生的，從頭到尾需求就是這個，針對行事曆部分需
      求沒有任何增減，初步需求是跟許先生講的，這些資料是
      我請鄭先生轉給被上訴人公司，他何時轉我不清楚，12月
      23日開會我有參加，開會時有做討論但不全部針對行事曆
      做討論，講的內容與上證2 號內容不一樣」等語（本院卷
      宗第102 頁至第103 頁），益徵上證2 電子郵件僅係上訴
      人公司內部信函往來，不能逕認鄭凱軒於收受電子郵件後
      曾轉達予被上訴人。復查，乙○○雖於95年4 月11日乙○○將前揭電子郵件刪除最後一段後，轉寄予被上訴人公司
      經理張健雄（原審卷1 第47頁），惟斯時距兩造契約成立
      日期已逾半年，雙方已產生退貨解約糾紛，且上開電子郵
      件內容所載10個項目，已逾前述承攬契約初始特定及約定
      增加之範圍，除非上訴人舉證證明兩造就承攬契約範圍再
      達成變更之合意，否則不能僅以上訴人嗣後片面之要求，
      即認兩造承攬契約範圍應依上開電子郵件內容為據。
  (三)被上訴人已完成承攬工作：
    復按，承攬人完成工作，應使其具備約定之品質，無減少承
    攬人完成工作，應使其具備約定之品質，無減少或滅失價值
    或不適於通常或約定使用之瑕疵，固為民法第492 條所明定
    ，惟此乃有關承攬人瑕疵擔保責任之規定，與承攬工作之完
    成無涉。倘承攬工作已完成，縱該工作有瑕疵，亦不得因而
    謂工作尚未完成（最高法院85年度臺上字第2280號判決要旨
    參照）。又工作之完成與工作有無瑕疵，係屬兩事，此就民
    法第490 條及第494 條參照觀之，不難索解。是定作人於承
    攬人完成工作時，雖其工作有瑕疵，仍無解於應給付報酬之
    義務，僅定作人得定相當期限請求承攬修補，如承攬人不於
    所定期限內修補瑕疵，或拒絕修補，或其瑕疵不能修補者，
    定作人得依民法第494 條之規定請求減少報酬而已（最高法
    院73年度臺上字第2814號判決要旨參照）。經查：
    (1)承前所述，依上訴人及被上訴人員工之證詞，兩造簽約時
      約定之承攬範圍，係將原EIP 系統設定部門主管必須逐一
      點選瀏覽部門成員行事曆，修改為部門主管得於一個版面
      看到全部門員工行事曆，並將原系統設定員工自主管理自
      己之待辦事項功能，修改為部門主管得安排交辦部屬之工
      作事項，使員工於系統上看到主管交辦之事項，主管亦得
      看到部門所有員工應辦事項；又兩造於94年12月23日會議
      達成增加承攬項目之約定，包括業務可自行安排事項、助
      理可為業務同仁安排交辦事項、業務同仁只能看到自己的
      行程、新增助理角色等4 項功能。至於上開功能以外之上
      證2 電子郵件所載其他內容，或上開功能應由「行事曆」
      點選進入或由「交辦事項」點選進入，核非初始特定及94
      年12月23日約定增加之承攬範圍。
    (2)經本院於97年5 月9 日勘驗系爭軟體，部門主管點選「行
      事曆」，可在一個版面看到特定部門全部員工本月行事曆
      及本週行事曆（本院卷第118 頁至第121 頁），而點選「
      交辦事項」之「業務自我管理」，員工可查看自己行程並
      為自己安排行程，業務不能查看其他業務行程（第122 頁
      ），點選「交辦事項」之「部門交辦事項一覽」，主管及
      助理依權限可查看各員工之行程，亦可指派交辦員工行程
      （第123 頁至第124 頁、第126 頁至第128 頁），此有勘
      驗筆錄（本院卷第112 頁至第115 頁）暨網頁列印資料（
      第116 頁至第128 頁）在卷可稽，應認前揭兩造簽約初始
      特定之承攬事項及94年12月23日約定增加之承攬事項均已
      完成。
    (3)第查，被上訴人經理戊○○於94年10月14日致鄭凱軒電子
      郵件略以：「貴公司EIP 交辦事項功能的新增已經開發完
      畢，整個EIP 系統也已經移轉至貴公司的內部」（原審卷
      1 第27頁），同日上訴人員工乙○○致鄭凱軒等上訴人公
      司員工電子郵件提及10項修改構想，請求同仁討論，然94
      年10月17日鄭凱軒致戊○○電子郵件略以：「目前行程表
      新增部分功能已經給本公司主管看過，大致上都能符合我
      們的需求，只有一些小細節的部分可能還必須靠貴公司幫
      我們調整……我會在近日完整整理出一些需要微調的小細
      節給經理，預計再一次作業就可以結束」（原審卷1 第26
      頁），足見鄭凱軒並未轉達乙○○於上訴人公司內部提出
      之意見予被上訴人，反而於94年10月17日確認初始特定之
      承攬工作大致完成，縱其表示有小細節應加以調整，揆諸
      前揭說明，亦屬民法第492 條至第494 條承攬瑕疵修補之
      問題，不能認為承攬工作未完成，上訴人不得以此作為拒
      付承攬報酬之理由。
    (4)又被上訴人經理戊○○與上訴人公司員工乙○○於94年1
      2 月23日開會約定增加4 項承攬工作後，乙○○於95年1
      月12日致被上訴人經理張健雄、戊○○電子郵件略以：「
      在此先向二位說聲謝謝，特別是Toby（戊○○）對此案的
      協助，貴公司優質的處理服務，讓我們對未來彼此的合作
      更具信心。我已向上級報告目前狀況並處理貨款事宜，會
      儘快給你們回覆」（原審卷1 第55頁），同日丙○○致乙○○電子郵件略以：「以下是張先生（戊○○）前次來碩
      方應允幫我們改進的功能：1.系統將新增行程安排助理的
      角色。2.行程安排助理角色的權限：具備此權限的使用者
      ，可於交辦事項區中為任一部門之人員安排交辦事項行程
      。我於1 月6 日下午到新人類公司，Toby現場幫忙修訂相
      關的程式，由於牽涉很廣，當天時間有限，弄到6 點多只
      完成了1.系統將新增行程安排助理的角色的功能，至於2.
      行程安排助理角色的權限：具備此權限的使用者，可於交
      辦事項區中為任一部門之人員安排交辦事項行程，Toby答
      應再跟我約時間完成」（本院卷第42頁），另戊○○於95
      年2 月10日致丙○○電子郵件略以：「我已經完成了之前
      一起和宋小姐討論的關於交辦事項所有的功能規格，簡述
      如下：1.新增行程安排助理權限，凡被指定具備該權限的
      員工，可以為任何部門的人員安排交辦事項，其使用介面
      和部門主管可用之交辦事項安排相近，唯一不同的是，助
      理多了可選擇部門的功能，另外助理有專門之功能選單。
      2.新增業務自主管理權限，凡被指定具備該權限的業務同
      仁，可以為自己安排交辦事項，其使用介面和部門主管可
      用之主管自主管理相同，具備該權限之業務同仁不具備查
      閱同部門其他同仁交辦事項之功能。附檔被面包含了1.網
      頁，2.MSSQL 資料庫，3.系統專案，就麻煩妳進行部署至
      碩方的工作了」（本院卷第70頁），又丙○○於95年2 月
      14 日 致被上訴人公司黃仁宏電子郵件：「PC上應該已經
      沒有問題了，我已經成功的把碩方.zip 解 開，並覆蓋到
      相關的位置上，我將仔細的去瞭解你們幫碩方修正的功能
      」（本院卷第104 頁）等語，依上開電子郵件內容，足認
      兩造就94年12月23日會議約定新增之承攬工作，被上訴人
      亦已於95年2 月間完成。
    (5)至於上訴人員工乙○○於95年3 月7 日致被上訴人經理張
      健雄、戊○○電子郵件略以：「目前貴公司是希望我們採
      用交辦事項而非行事曆來作業，在操作上容易混淆」（原
      審卷1 第31頁）、95年3 月10日電子郵件：「一開始，對
      於你們修改的架構並不清楚，只看到修改出我們希望的表
      格雛形，鄭主任才會反應『一些小細節要調整』，我們一
      直以為只剩一些小細節要調整，但直到上個月才知道有很
      大的困難。目前的版本須要由交辦事項進入，去模擬行事
      曆畫面，行事曆項目貴公司建議就用於私人行程，如此規
      劃十分容易混淆」（原審卷1 第65頁），並於95年4 月11
      日將94年10月14日內部電子郵件所列之10項建議轉寄予張
      健雄，充其量僅能認為係上訴人事後片面增加之需求，不
      能認為兩造就此部分已合意納入承攬工作範圍。上訴人以
      被上訴人未將功能修改於「行事曆」項下，且未完成上開
      10項建議之其中數項，而主張被上訴人未完成承攬工作云
      云，委不足採。
    (6)綜上，被上訴人已完成雙方約定之承攬工作，即便有瑕疵
      ，亦屬瑕疵修補或經催告未修補而請求減少價金之問題，
      被上訴人不能解免給付報酬之義務。則上訴人請求被上訴
      人給付尾款27萬元，自屬有據。
貳、反訴方面：
一、上訴人主張：被上訴人遲未完成客製化工作，交付之系爭產
    品不符合上訴人行事曆使用上之需求，致上訴人長達2 年無
    法使用系爭產品，又無法導入其他廠商更適合之產品，造成
    上訴人人力、時間之浪費，爰解除契約，並依民法第249 條
    規定，請求被上訴人加倍返還其所受之定金共計20萬元等語
    ，並於第二審追加請求上開金額自反訴起訴狀繕本送達翌日
    起至清償日止，按週年利率5%計算之利息。
二、被上訴人則以：上訴人購買系爭產品之目的在於建置其企業
    資訊入口網站，行事曆此項功能僅為系爭產品上百項功能內
    其中之一，縱未依上訴人之意修改完畢，乃可依其本來功能
    運作，不至於使整體契約目的不達，況雙方明確約定價金給
    付方式有特定期日，非以行事曆修改完畢作為給付價金之條
    止條件，更無驗收完成始得請款之約定，故兩造間之契約並
    無承攬性質。退步言之，縱令有承攬性質，上訴人內部迄今
    對於行事曆應如何修改尚有歧見，遑論被上訴人之無所適從
    。被上訴人已完成客製化之工作，上訴人不得解除契約，且
    上訴人先前給付之10萬元乃第1 期價金，並非定金，自無民
    法第249 條加倍返還定金之適用等語置辯。
三、本件原審對於上訴人反訴之請求，判決駁回上訴人之反訴。
    上訴人就反訴提起上訴並追加訴之聲明：(一)原判決廢棄。(二)
    被上訴人應給付上訴人20萬元，及自反訴起訴狀繕本送達翌
    日起至清償日止，按週年利率5%計算之利息。被上訴人則聲
    明：駁回上訴。
四、兩造不爭執之事實詳如本訴，反訴爭執要旨為：(一)被上訴人
    是否給付遲延？上訴人得否解除契約請求返還已給付之10萬
    元而拒絕給付尾款？(二)上訴人已付之10萬元是否為定金性質
    ？上訴人得否依民法第249 條第3 款規定請求被上訴人加倍
    返還定金？
五、茲就上述爭點，析述本院得心證之理由如下：
  (一)上訴人不得請求返還10萬元：
    查被上訴人已完成承攬工作，並以電子檔寄予上訴人委任之
    代表丙○○，供其解壓縮覆蓋於原檔案之事實，業經認定如
    本訴所載，茲不再贅述，則上訴人主張被上訴人給付遲延，
    要無足採，亦不得依解除契約回復原狀或損害賠償之法律關
    係，請求被上訴人返還已交付之第1期款10萬元。
  (二)上訴人不得請求加倍返還定金及損害賠償10萬元：
    承如前述，上訴人不得解除契約，則關於上訴人已付之10萬
    元是否為定金性質而得請求加倍返還定金，或上訴人得否請
    求解除契約之損害賠償10萬元等爭點，亦屬無庸認定。
、從而，被上訴人依契約之法律關係，訴請上訴人給付27萬元
    ，及自起訴狀繕本送達上訴人翌日即95年9 月22日起至清償
    日止，按週年利率5%計算之法定遲延利息，為有理由，應予
    准許。上訴人依解除契約回復原狀、損害賠償、民法第249
    條規定，訴請被上訴人給付20萬元，並於第二審追加請求自
    反訴起訴狀繕本送達翌日起至清償日止，按週年利率5%計算
    之利息，為無理由，應予駁回。原審判決上訴人應如數給付
    ，並依職權宣告假執行及駁回上訴人之反訴，核無違誤。上
    訴意旨指摘原判決不當，求予廢棄改判，並為追加之訴，均
    為無理由，應予駁回。並依職權確定第二審訴訟費用共計7,
    365 元（裁判費5,955 元、證人旅費530 元、880 元）應由
    上訴人負擔。
肆、本件判決基礎已臻明確，兩造其餘之攻擊防禦方法及訴訟資
    料經本院斟酌後，核與判決不生影響，無逐一論述之必要，
    併予敘明。
伍、據上論結，本件上訴及追加之訴為無理由，依民事訴訟法第
    436 條之1 第3 項、第449 條第1 項、第78條、第87條第1
    項，判決如主文。
中    華    民    國    97    年    7     月    29    日
                  民事第二庭  審判長法官  俞慧君
                              法      官  王本源
                              法      官  陳玉曆
以上正本證明與原本無異。
本件判決不得上訴。
中    華    民    國    97    年    8     月     4    日
                              書  記  官  吳華瑋


司法院資訊處製作；財團法人民間司法改革基金會備份。
